【裁判字號】    99,台上,2937
【裁判日期】    990513
【裁判案由】    違反毒品危害防制條例
【裁判全文】
最高法院刑事判決            九十九年度台上字第二九三七號
上  訴  人  甲○○
上列上訴人因違反毒品危害防制條例案件，不服台灣高等法院中
華民國九十七年六月十三日第二審判決（九十七年度上訴字第一
一五五號，起訴案號：台灣板橋地方法院檢察署九十六年度偵字
第八０二０號），提起上訴，本院判決如下：
    主  文
上訴駁回。
    理  由
按刑事訴訟法第三百七十七條規定：上訴於第三審法院，非以判
決違背法令為理由，不得為之。是提起第三審上訴，應以原判決
違背法令為理由，係屬法定要件，如果上訴理由書狀並未依據卷
內訴訟資料，具體指摘原判決不適用何種法則或如何適用不當，
或所指摘原判決違法情事，顯與法律規定得為第三審上訴理由之
違法情形，不相適合時，均應認其上訴為違背法律上之程式，予
以駁回。本件原審經審理結果，認為上訴人甲○○販賣第二級毒
品甲基安非他命之犯行罪證明確，因而撤銷第一審之科刑判決，
改判論上訴人以販賣第二級毒品罪，處有期徒刑三年八月，並為
相關從刑之諭知。已詳敘調查、取捨證據之結果及憑以認定犯罪
事實之心證理由。並就上訴人否認犯行之供詞及其所辯各節認非
可採，詳加指駁。從形式上觀察，原判決並無足以影響判決結果
之違法情形存在。上訴意旨略以：(一)、證人林崑源因吸毒遭警逮
捕，為獲減刑隨意誣指上訴人販賣毒品，其陳述是否具有信用性
，已有可疑。原判決未經證明證人林崑源警詢之陳述，具有較可
信之特別情況，遽依刑事訴訟法第一百五十九條之二規定，認有
證據能力，自有違誤。(二)、原判決以證人林崑源於第一審審理時
之證述所以與偵查所述不符，係因林崑源陳稱其有健忘症及幻想
症等精神病，記性比較不好等語，因而不採林崑源於第一審所為
有利於上訴人之陳述。然原審並未鑑定林崑源之精神狀況，有應
於審判期日調查事項而未予調查之違法云云。惟按：(一)、被告以
外之人於檢察事務官、司法警察官或司法警察調查中所為之陳述
，與審判中不符時，其先前之陳述具有較可信之特別情況，且為
證明犯罪事實存否所必要者，得為證據，刑事訴訟法第一百五十
九條之二定有明文。證人林崑源於警詢時就上訴人犯罪事實所為
之陳述，與其於第一審審理時之證述不符。原審審酌林崑源於警
詢陳述有關其何時認識上訴人、其向上訴人購買毒品交易時間、
地點及過程等情節，雖與其審判中之證述並不一致，惟與其於檢
察官偵訊時經具結之證述情節則相符合；佐以林崑源於第一審審
理證述之時間（民國九十六年十二月十九日），相較其於警詢之
證述時間（九十六年四月八日）距離本案犯罪之時間相隔已久，
是否仍能記憶清晰並為完整陳述，已令人質疑。再參酌上訴人在
遭林崑源檢舉涉犯本件販毒罪嫌而經第一審法院裁定准予羈押並
禁止接見通信後，竟於同年六月六日撤銷羈押釋放之翌（七）日
，以電話與林崑源聯絡，提及要林崑源至其住處談本案官司，暨
要求林崑源屆時要幫其翻供等情，上訴人及林崑源均不爭執該對
話內容，林崑源並證稱其事後確有因此而赴上訴人住處等語甚詳
，復有林崑源所使用之0000000000號電話監聽譯文一
份在卷可憑。足見上訴人於本案經查獲後企圖要求林崑源翻異證
詞而為對其有利之證述，從而林崑源其後於第一審審理時之證述
能否不受上訴人所左右，誠屬有疑。因認林崑源先前於警詢之證
述係未受上訴人請託翻供之影響，亦未權衡利害下之自然陳述，
其虛偽之可能性偏低，應認具有較為可信之特別情況，且為證明
犯罪事實存否所必要，依上揭規定，為具證據能力。已說明林崑
源警詢證詞具證據能力之依據及其取捨證據之心證理由，經核於
法並無不合。上訴意旨徒憑己見，爭執林崑源之警詢筆錄無證據
能力，並非上訴第三審之適法理由。又雖原判決理由所載：「佐
以證人林崑源於第一審審理時陳稱其於審理時之證述所以與偵查
所述不符，係因其有健忘症及幻想症等精神病，記性比較不好」
等語（見原判決第二頁，理由一之(二)），縱欠周全，然予以除去
，亦於判決結果不生影響，不得據為第三審上訴之理由。(二)、刑
事訴訟法第一百六十三條規定揭櫫當事人調查證據主導權之大原
則，法院於當事人主導之證據調查完畢後，認為事實未臻明瞭仍
有待釐清時，始得斟酌具體個案之情形，予以裁量是否補充介入
調查。證據如與發見真實不具關聯性者，法院未為無益之調查，
即不能指為有應調查而不予調查之違法。且查一般人之精神狀況
正常係常態，刑法第十九條所謂行為時因精神障礙或其他心智缺
陷，致不能辨識其行為違法或欠缺依其辨識而行為之能力；或行
為時因前項之原因，致其辨識行為違法或依其辨識而行為之能力
，顯著減低等情形，乃變態之社會事實。原判決已就林崑源於警
詢及偵查中，證述上訴人販毒過程甚為詳細，至第一審法院，又
能附和上訴人之辯解，改稱：與上訴人合資購毒再予均分云云，
並於檢察官詰問證人何以與其於偵訊時所述之情節歧異時，知所
迴避而稱：伊有健忘症、幻想症等精神病，所以記性不好等語，
因認其於第一審所證係事後迴護之詞，並非可採等旨甚詳（見原
判決第八頁，理由二之(三)）。且上訴人及其辯護人於原審未曾主
張林崑源有精神障礙或其他心智缺陷之情形而請求調查，卷內復
無資料顯示該證人精神有異常之情形，則原審未對上訴人於事實
審所不爭執之事實，加以調查，並無違法。上訴人於上訴第三審
後始爭執原審未對林崑源當時之精神狀況實施鑑定，有調查未盡
之違法云云，並非依據卷內資料具體指摘，難執為上訴第三審之
適法理由。上訴意旨，經核係置原判決所為明白論斷於不顧，仍
持已為原判決指駁之陳詞再事爭辯，及對於事實審法院取捨證據
與自由判斷證據證明力之職權行使，徒以自己之說詞，任意指摘
，難認已符合首揭法定之第三審上訴要件。其上訴違背法律上之
程式，應予駁回。
據上論結，應依刑事訴訟法第三百九十五條前段，判決如主文。
中    華    民    國  九十九  年    五    月   十三   日
                      最高法院刑事第九庭
                          審判長法官  邵  燕  玲
                                法官  李  伯  道
                                法官  孫  增  同
                                法官  李  英  勇
                                法官  施  俊  堯
本件正本證明與原本無異
                                      書  記  官
中    華    民    國  九十九  年    五    月   十七   日
                                                      Ｅ

司法院資訊處製作；財團法人民間司法改革基金會備份。
